【裁判字號】    94,訴,1663
【裁判日期】    950124
【裁判案由】    遷讓房屋
【裁判全文】
臺灣板橋地方法院民事判決              94年度訴字第1663號
原      告  乙○○
                        之10.
訴訟代理人  楊進興律師
被      告  甲○○
上列當事人間請求遷讓房屋等事件，於中華民國95年1 月17日言
詞辯論終結，本院判決如下：
    主          文
被告應將坐落臺北縣土城市○○路○段一八九之二號十樓房屋騰
空返還原告，並給付原告新臺幣玖萬玖仟元，暨自中華民國九十
四年十一月五日起至返還前開房屋之日止，按月給付原告新臺幣
貳萬參仟元。
原告其餘之訴駁回。
訴訟費用由被告負擔。
本判決第一項於原告以新臺幣參拾萬元為被告預供擔保後，得為
假執行；被告於執行標的物拍定、變賣、或物之交付、或假執行
執行程序終結前，以新臺幣陸拾萬元為原告預供擔保，或將請求
之標的物提存後，得免為假執行。
原告其餘假執行之聲請駁回。
    事 實 及 理 由
壹、程序方面：被告經合法通知，均未於言詞辯論期日到場，核
    無民事訴訟法第386 條各款所列情形，爰依原告之聲請，由
    其一造辯論而為判決。又被告雖未住居於本院訴訟管轄區域
    內，本件兩造涉訟之法律關係為兩造所訂立之房屋租賃契約
    ，該房屋之所在地為臺北縣土城市○○路○段189之2 號10樓
    ，有原告提出之房屋租賃契約書影本在卷可參，故前述租賃
    契約之履行地之一乃為臺北縣土城市，又原告係請求遷讓房
    屋，係因不動產而涉訟，依民事訴訟法第11條第1 項、第12
    條規定，本院就本件涉訟之訴訟標的法律關係有第一審管轄
    權，另本件原告雖係請求承租房屋之被告遷讓房屋，因非依
    房屋定期租賃法律關係所生爭執涉訟，並非屬於民事訴訟法
    第427條第2項第1 款規定之應適用簡易程序之事件，而應依
    通常訴訟程序審理，均併此敘明。
貳、當事人之主張：
一、原告方面：聲明請求判決：被告應將坐落臺北縣土城市○○
    路○ 段189 之2 號10樓房屋騰空遷讓返還原告，並給付原告
    新臺幣（下同）99,000元租金，及自民國94年11月5 日起至
    遷讓返還房屋之日止，按每月57,500元計算之違約金。並陳
    明原告願供擔保以代釋明，請准宣告假執行。其陳述及所提
    出之證據如下：
    被告向原告承租坐落臺北縣土城市○○路○ 段189 之2 號10
    樓房屋，租金每月11,500元，租期自91年10月5 日起至92年
    10月4 日止，有房屋租賃契約書可證，依租約第6 條約定「
    乙方於租期屆滿時，應即日將租賃房屋誠心按照原狀遷空交
    還甲方，不得藉詞推諉或主張任何權利，如不即時遷讓交還
    房屋時，甲方每月得向乙方請求按照租金五倍之違約金至遷
    讓完了之日止。」。被告於上開租期屆滿後未續訂書面租約
    ，陸續積欠租金至94年6 月已累積積欠租金53,000元，經催
    討後，被告交付客票面額53,000元一紙仍遭退票，迄94年10
    月份已累積積欠租金金額99,000元，依租約第14條「甲乙各
    方遵守本契約各條項之規定，如有違背任何條件時，甲方得
    隨時解約收回房屋」，又被告積欠租金已達二個月以上，原
    告依法亦得終止租約，爰以本訴狀繕本之送達，作為催告被
    告（於5 日內）繳交欠租之意思表示，逾期即終止租約不另
    通知，租約終止後，被告自應遷讓返還房屋並給付違約金。
    為此依據租賃之法律關係提起本件訴訟。並提出房屋租賃契
    約書、支票及退票理由單、房屋稅單等影本為證據。
二、被告方面：被告經合法通知，未於言詞辯論期日到場，亦未
    提出準備書狀作何聲明或陳述。
參、得心證之理由：
一、原告主張之前揭事實，業據提出與其陳述相符之房屋租賃契
    約書、支票及退票理由單、房屋稅單等影本為證據。又按被
    告已於相當時期受合法之通知，而於言詞辯論期日不到場，
    亦未提出準備書狀爭執者，依民事訴訟法第280 條第3 項規
    定，準用同條第1 項之規定，視同自認。本件被告於言詞辯
    論期日前相當時期受合法通知，卻未於言詞辯論期日到場，
    又未提出準備書狀爭執，自應依法視為對原告主張之事實自
    認，則自足認為原告前述主張之事實為真實。
二、按「承租人租金支付有遲延者，出租人得定相當期限，催告
    承租人支付租金，如承租人於其期限內不為支付，出租人得
    終止契約。」、「租賃物為房屋者，遲付租金之總額，非達
    二個月之租額，不得依前項之規定，終止契約。其租金約定
    於每期開始時支付者，並應於遲延給付逾二個月時，始得終
    止契約。」，亦為民法第440 條第1 項、第2 項定有明文。
    再依土地法第100 條第3 款規定，房屋出租人非因承租人積
    欠租金額除以擔保金抵償外，達二個月以上時，不得收回房
    屋。另按「裁判要旨：出租人因承租人遲延給付租金，定期
    催告其履行，同時表明如於期限內不履行，契約即為終止，
    係附有停止條件之終止租約之意思表示，如承租人逾期仍不
    履行，則條件成就，即發生終止租約之效力，無須再另為終
    止租約之意思表示。」，此有最高法院87年度台簡上字第7
    號判決可資參照。經查，本件原告主張其將系爭房屋出租予
    被告，租金每月11,500元，被告至94年10月止已積欠租金99
    ,000元，依據原告所提出之租賃契約書第5 條所載，原告於
    兩造訂約時已收受被告交付之押租保證金23,000元，於減除
    該押租金後，被告仍積欠76,000元，已逾2 個月之租金額，
    則原告主張被告積欠租金已達2 個月租金額以上，並以起訴
    狀繕本之送達作為催告被告繳交欠租之意思表示，並限被告
    於5 日內繳交欠租，逾期未清償，即終止雙方間之租賃契約
    ，不另通知，而被告迄未清償前述積欠原告之租金，原告主
    張兩造間之租賃契約業已終止一節，即屬可採，原告因主張
    被告應將租賃之房屋騰空遷讓返還原告，為有理由，應予准
    許。
三、原告又主張被告迄90年10月份止，已積欠原告租金99,000元
    一節，被告並未加爭執，原告因依據租賃之法律關係，請求
    被告給付積欠未償之租金，亦應認為有理由。另原告又主張
    被告遲延給付租金，應自94年11月5 日起至返還前述房屋之
    日止，按月給付原告違約金57,500元一節，按約定之違約金
    額過高者，法院得減至相當之數額，民法第252 條定有明文
    ，本件原告主張依雙方前所簽訂之租賃契約第6 條約定，承
    租人如不即時遷讓交還房屋，出租人得向承租人請求按照租
    金5 倍之違約金，有該租賃契約書影本在卷可參，然本院認
    為該約定之違約金達原定租金額之5 倍，尚屬過高，應以原
    定租金額之2 倍方屬適當，則原告得向被告請求之違約金應
    以2 倍即每月23,000元之範圍內方屬有理由，其超過部分，
    則屬無理由。
四、綜上所述，原告依據租賃之法律關係，請求被告將系爭租賃
    房屋騰空遷讓返還原告，並應給付原告已到期而尚未清償之
    租金99,000元，並請求被告應自94年11月5 日起至返還前揭
    房屋之日止，按月給付原告違約金23,000元之範圍內為有理
    由，應予准許；至於原告之請求超過上述範圍部分則為無理
    由，應予駁回。
肆、假執行之宣告：原告陳明願供擔保以代釋明聲請宣告假執行
    ，核其勝訴部分，合於法律規定，爰酌定相當之擔保金額就
    其勝訴部分為准予假執行之宣告；原告其餘假執行之聲請，
    因該部分訴之駁回而失所附麗，應併予駁回。
伍、結論：本件原告之訴為有理由，並依民事訴訟法第385條第1
    項前段、第79條、第390條第2項，判決如主文。
中    華    民    國    95    年    1     月    24    日
            民事第一庭法  官  許  瑞  東
以上正本證明與原本無異
如對本判決上訴，須於判決送達後20日內向本院提出上訴狀
中    華    民    國    95    年    1     月    24    日
                      書記官  賴  玉  芬


司法院資訊處製作；財團法人民間司法改革基金會備份。
